【裁判字號】    90,訴,158
【裁判日期】    900528
【裁判案由】    違反槍砲彈藥刀械管制條例等
【裁判全文】
臺灣宜蘭地方法院刑事判決                            九十年度訴字第一五八號
    公  訴  人  臺灣宜蘭地方法院檢察署檢察官
    被      告  甲○○
    指定辯護人  本院公設辯護人
右列被告因違反槍砲彈藥刀械管制條例等案件，經檢察官提起公訴（九十年度偵字第
三五二號），本院判決如左：
    主  文
甲○○未經許可，持有彈藥之主要零件，處有期徒刑拾月，併科罰金新臺幣拾伍萬元
，罰金如易服勞役，以新臺幣玖佰元即銀元佰元折算壹日。扣案之雷管伍支、雨衣
壹件及安全帽壹頂均沒收。
    事  實
一、甲○○明知雷管係經主管機關內政部公告列管之爆裂物主要組成零件，未經許可
    不得持有，竟於民國八十八年十二月間，在南澳地區○○道工程處拾獲雷管十一
    支後，未經許可而將之藏置在其位於宜蘭縣三星鄉大隱村春福二村六十號住處持
    有之。嗣於八十九年六月間，因經濟情況不善，竟萌為自己不法所有意圖之概括
    犯意，先向不知情之友人謝裕賀（起訴書誤繕為謝裕賢）借用彰化商業銀行羅東
    分行（下稱彰銀）四二一九─五一─二六四七二八─００號，及郵局０四七００
    ０─0000000─一號帳戶提款卡後，於同年月十二日在其上開住處以電腦
    列印製作恐嚇信函，內載：其擁有一批百餘公斤之炸藥及二千多發電雷管，目前
    亟需跑路費用，故若不在六月十五日前將新臺幣（下同）三十萬元匯入指定之彰
    銀四二一九─五一─二六四七二八─００號帳戶內，將炸毀冷凍工廠其住宅等文
    字，並附上其未經許可持有之雷管一支，以郵寄方式寄至設於宜蘭縣蘇澳鎮○○
    ○路十一號隆盛食品冷凍廠負責人。該廠經理李清白收受後，因心生畏懼，乃速
    於同年月十五日將五萬元匯入指定帳戶內，翌日（即同年月十六日）由甲○○至
    宜蘭縣蘇澳鎮農會新馬辦事處提款機提領一空後，花用殆盡。嗣甲○○復於同年
    七月二日，在其住處以相同手法印製恐嚇信函二封，各載明若於三日內不將二十
    萬元匯入指定之郵局０四七０００─0000000─一號帳戶內，則以炸藥炸
    毀工廠等恐嚇信函，並各附上雷管二支後，分別於同日二十三時許及翌日（即同
    年月三日）凌晨零時許，騎乘機車親自投遞至設於宜蘭縣蘇澳鎮○○○路十三號
    英橋股份有限公司及同縣鎮○○○路六號松昌冷凍廠。嗣分別由英橋股份有限公
    司製造主任徐宗寶、松昌冷凍廠現場負責人邱鴻圖收受後，雖心生畏怖，然均未
    依約付款。嗣因隆盛食品冷凍廠經理李清白及松昌冷凍廠現場負責人邱鴻圖分別
    報警後（起訴書誤繕為英橋股份有限公司製造主任徐宗寶），由警於同年十一月
    三十日持臺灣宜蘭地方法院檢察署檢察官核發之搜索票至甲○○上開住處當場查
    獲。並扣得甲○○右揭供恐嚇所用之雷管五支、領款所用之雨衣一件及安全帽一
    頂。
二、案經宜蘭縣警察局蘇澳分局報告臺灣宜蘭地方法院檢察署檢察官偵查起訴。
    理  由
一、右揭事實，迭據被告自警訊至偵審中均坦承不諱，核與被害人徐宗寶、邱鴻圖、
    李清白，及證人謝裕賀分別於警訊及偵查中所陳相符一致，復有謝裕賀彰銀存摺
    類存款未登摺明細表（兼交易明細表）一紙、恐嚇信函影本三份、恐嚇信函附雷
    管之照片三幀及被告於八十九年六月十六日至蘇澳鎮農會新馬辦事處領款時為攝
    影機拍攝之照片四幀存卷可證。又被告為警查獲後，經警命其穿戴在其住處扣得
    之雨衣、安全帽後拍攝之照片三幀，經核亦與八十九年六月十六日蘇澳鎮農會新
    馬辦事處提款機所攝之領款人完全吻合，堪信被告之自白確與真實相符，洵可採
    憑。此外，扣案雷管五支經送內政部警政署刑事警察局鑑定後，認均係實業用制
    式電雷管，銅質外殼，經檢視均為實品，未發現有改裝或變造情事。如以電源導
    通或雷管本身遇撞擊、摩擦、高熱，均有發生爆炸之危險，並進而可引爆炸藥，
    認均具殺傷力，此有該局九十年三月刑偵五字第四０五八三號鑑驗通知書一紙在
    卷可佐，復有雷管五支，及被告領款時所用之雨衣一件、安全帽一頂扣案可憑，
    本件事證至臻明確，被告犯行應堪認定。
二、按雷管、火藥為炸彈之主要組成零件；火藥、炸藥、雷管、制式導火索為爆裂物
    之主要組成零件等情，業經內政部於八十六年十一月二十四日以臺（八六）內警
    字第八六七０六八三號公告在案。是被告於拾獲雷管十一支後，未經許可而持有
    之所為，係違反槍砲彈藥刀械管制條例第十三條第四項之未經許可持有彈藥之主
    要組成零件罪。又被告使用持有之雷管用以恫嚇他人俾以取得財物之行為，於業
    已領訖隆盛隆盛食品冷凍廠經理李清白匯入之五萬元部分，係犯刑法第三百四十
    六條第一項恐嚇取財既遂罪；另就其未因而取得英橋股份有限公司及松昌冷凍廠
    匯入之金錢部分，則係犯同條第三項恐嚇取財未遂罪。其先後三次恐嚇取財之犯
    行，方法相同，觸犯構成要件相同之罪，顯係基於概括犯意為之，應依刑法第五
    十六條連續犯之規定論以犯罪情節較重之恐嚇取財既遂之一罪，並加重其刑。又
    被告以未經許可持有之雷管作為恐嚇取財之手段，是其所犯前開槍砲彈藥刀械管
    制條例第十三條第四項未經許可持有彈藥之主要組成零件罪及刑法第三百四十六
    條恐嚇取財罪間，因具方法、目的之牽連關係，故應依刑法第五十五條牽連犯之
    規定，從一重之未經許可持有彈藥之主要組成零件罪。至公訴意旨雖以上揭內政
    部警政署刑事警察局鑑驗通知書為據，認被告未經許可持有者，係屬槍砲彈藥刀
    械管制條例第七條第四項之爆裂物，然揆諸前開內政部於八十六年十一月二十四
    日以臺（八六）內警字第八六七０六八三號公告，雷管應僅屬槍砲彈藥刀械管制
    條例第十三條第四項之彈藥主要零件，是公訴意旨此部分之引用法條容有誤會，
    爰依法予以變更。茲審酌被告於拾獲具殺傷力之雷管後，不啻不依法予以報繳，
    反用以作為恫嚇威脅他人俾以獲致不法財富之工具，嚴重破壞社會整體防衛機制
    ，犯罪情節匪淺，惟念其犯後坦承犯行，亦無前科，素行尚佳，及其他犯罪動機
、目的、手段、造成損害等一切情狀，爰酌情分別量處如主文所示之刑，罰金部
    分並諭知易服勞役之折算標準，以示懲儆。扣案之雷管五支均係違禁物，且與被
    告所有之雨衣一件、安全帽一頂均屬供犯罪所用之物，應依刑法第三十八條第一
    項第一款、第二款之規定併予宣告沒收。又被告拾獲之雷管六支雖未扣案，惟據
    被告供稱業已丟棄於冬山河而滅失，爰就此六支雷管部分不另為沒收之諭知，附
    此敘明。
三、本件被告所拾獲後進而持有之雷管十一支，經查並無積極證據可資證明係屬無主
    物、遺失物抑或其他離本人持有之物，是根據「罪證有疑，利於被告」之證據法
    則，即不得遽為不利被告之認定。從而，被告究否另犯刑法第三百三十七條侵占
    其他離本人持有之物罪部分，因無證據足供佐憑，亦非本件起訴範圍所及，爰不
    依職權移請檢察官偵辦，特此述明。
據上論斷，應依刑事訴訟法第二百九十九條第一項前段、第三百條，槍砲彈藥刀械管
制條例第十三條第四項，刑法第十一條前段、第五十六條、第三百四十六條第一項、
第五十五條、第三十八條第一項第一款、第二款、第四十二條第二項，罰金罰鍰提高
標準條例第二條，現行法規所定貨幣單位折算新臺幣條例第二條，判決如主文。
本案經檢察官林  慧到庭執行職務
中       華      民      國      九十     年      五      月    廿八    日
                              臺灣宜蘭地方法院刑事第二庭
                                      法  官  陳  嘉  年
右正本證明與原本無異。
對於本件判決如有不服，應於收受送達後十日內，向本院提出上訴書狀，上訴於臺灣
高等法院，並按他造當事人之人數附具繕本。
                                      書記官  詹  玉  惠
中       華      民      國      九十     年      五      月    廿九    日
附錄本案論罪科刑法條全文
槍砲彈藥刀械管制條例第十三條第四項
未經許可，持有、寄藏或意圖販賣而陳列第一項所列零件者，第六月以上五年以下有
期徒刑，併科新台幣三百萬元以下罰金。
刑法第三百四十六條第一項
意圖為自己或第三人不法之所有，以恐嚇使人將本人或第三人之物交付者，處六月以
上五年以下有期徒刑，得併科一千元以下罰金。


司法院資訊處製作；財團法人民間司法改革基金會備份。
